臺灣苗栗地方法院刑事判決　　　　　　100年度智簡上字第2號
上　訴　人　臺灣苗栗地方法院檢察署檢察官
被　　　告　根若男
上列上訴人因被告違反商標法案件，不服本院簡易庭100 年度苗
智簡字第5 號，中華民國100 年4 月29日第一審刑事簡易判決（
聲請簡易判決處刑書案號：臺灣苗栗地方法院檢察署100 年度偵
字第1266號），提起上訴，本院管轄之第二審合議庭判決如下：
    主  文
原判決撤銷。
根若男明知為未得商標權人同意，於同一商品，使用相同之註冊
商標商品而意圖販賣而陳列，處拘役貳拾日，如易科罰金，以新
臺幣壹仟元折算壹日。扣案之使用如附表所示商標圖樣之手提袋
壹只沒收。
    事  實
一、根若男明知如附表所示之商標名稱圖樣，業由固喜歡固喜公
    司指定使用於附表所示各類商品，且業經我國主管機關經濟
    部智慧財產局核准而辦理註冊登記，其商標專用權期限（包
    括延展專用期間）亦未屆至，任何人未得商標專用權人之同
    意或授權，不得於同一或同類商品，使用相同或近似於此等
    之註冊商標；復明知其於路邊逛街時所取得之手提袋1 只，
    乃屬未經上開商標專用權人同意，即擅自於同一商品（手提
    袋）使用如附表所示相同商標之仿冒商品，猶因購入後使用
    一陣子即不再利用，竟萌生販賣仿冒商標商品之犯意，繼而
    自民國99年1 月11日13時8 分起，以「nini328 」帳號在露
    天拍賣網站上，刊登欲以新臺幣（下同）750 元販賣該仿冒
    商標商品之相關訊息，即以此方式意圖販賣而陳列該仿冒商
    品。嗣經警方瀏覽上開拍賣網頁，進而以750 元之代價，佯
    充買家上網標購，方循線查獲上情，並扣得前開「使用如附
    表所示商標圖樣之仿冒手提袋1 只」。
二、案經彰化縣警察局芳苑分局報告臺灣苗栗地方法院檢察署檢
    察官偵查後，聲請本院逕以簡易判決處刑。
    理  由
一、按被告於偵查中自白，經向檢察官表示願受科刑之範圍，檢
    察官同意者，應記明筆錄，並據以向法院求刑。又被告自白
    犯罪，未為上述之表示者，在審判中得向法院為之，檢察官
    亦得依被告之表示向法院求刑。法院依此所為之科刑判決，
    不得上訴，刑事訴訟法第451 條之1 第1 項、第3 項、第45
    5 條之1 第2 項載有明文。原審判決固以該判決係於檢察官
    請求及被告表明願受科刑範圍內之處刑，是依刑事訴訟法第
    455 條之1 第2 項之規定，被告及檢察官均不得上訴云云。
    惟本件被告根若男固於100 年3 月23日檢察官訊問時自白，
    且向檢察官表示願受科刑之範圍（見100 年度偵字第1266號
    卷第41頁），然承辦檢察官並未於100 年度偵字第1266號聲
    請簡易判決處刑書中，以被告之表示為基礎向本院簡易庭求
    刑，是核與刑事訴訟法第451 條之1 第1 項規定不符，自不
    生刑事訴訟法第455 條之1 第2 項規定不得上訴之效力，合
    先敘明。
二、證據能力方面判斷：按「被告以外之人於審判外之陳述，雖
    不符前4 條之規定，而經當事人於審判程序同意作為證據，
    法院審酌該言詞陳述或書面陳述作成時之情況，認為適當者
    ，亦得為證據。」、「當事人、代理人或辯護人於法院調查
    證據時，知有第159 條第1 項不得為證據之情形，而未於言
    詞辯論終結前聲明異議者，視為有前項之同意。」刑事訴訟
    法第159 條之5 第1 項、第2 項分別定有明文。查本院援為
    後開事實認定之「供述證據」，概經被告於審判程序同意作
    為證據，且迄至言論終結前均未有任何異議，兼以本院自形
    式上察其作成、取得當時之外部情況，亦俱無「任意性」或
    「信用性」違反而顯然不適當之情形，故應與刑事訴訟法第
    159 條之5 第1 項、第2 項之規定相符。因認關此證人於「
    審判外之言詞陳述或書面陳述」，之於本案而言，均有證據
    能力，而毋庸再依刑事訴訟法第159 條之1 至同法第159 條
    之4 等規定為個別性之斟酌。另除供述證據以外，其餘業經
    本院援為後開事實認定之「非供述證據」，均核無公務員違
    法採證之情形，並經本院於審判期日，依刑事訴訟法第164
    條規定，踐行證據調查之法定程序，提示被告而使其辨認，
    則其證據能力之具備，亦毋待言。
三、訊據被告根若男對上開犯罪事實均坦承不諱，並經證人黃文
    通即「固喜歡固喜」公司在台授權代表證述：扣案使用如附
    表所示商標圖樣之手提袋1 只，係屬於仿冒商品等語（見10
    0 年度偵字第1266號卷第8 頁）無誤，復有經濟部智慧財產
    局商標資料檢索服務表、鑑定證明書、網路拍賣網頁資料、
    郵局自動櫃員機交易明細表等附卷，以及使用如附表所示商
    標圖樣之仿冒手提袋1 只扣案可憑。堪認被告於本院審理時
    之任意性自白，應與事實相符，而堪採信。從而，本案事證
    明確，被告有如本判決事實欄所載犯行，應堪認定。
四、按「未得商標權人或團體商標權人同意，有下列情形之一者
    ，處3 年以下有期徒刑、拘役或科或併科新臺幣20萬元以下
    罰金：一、於同一商品或服務，使用相同之註冊商標或團體
    商標者。」、「明知為前條商品而販賣、意圖販賣而陳列、
    輸出或輸入者，處1 年以下有期徒刑、拘役或科或併科5 萬
    元以下罰金。」商標法第81條第1 款、第82條規定甚明。再
    按所謂販賣行為，不以販入後復行賣出為必要，祇要以營利
    為目的，而有販入或賣出二者其一之行為，即足構成（最高
    法院69年台上字第1675號判例要旨參照）。又警察行使職權
    ，不得以引誘、教唆人民犯罪或其他違法之手段為之，警察
    職權行使法第3 條第3 項定有明文。如行為人已有犯罪行為
    之事前傾向，亦即其原有犯罪之意圖及想法，教唆者僅係利
    用其機會始加以逮捕而已，行為人之犯罪決意並非其所誘發
    ，此即一般警察機關所指之誘捕偵查或稱「釣魚」辦案之方
    式，因其僅係利用其機會，並非違法誘發他人犯罪始予以逮
    捕。故關於販賣之罪，倘係員警基於誘捕偵查佯裝買主而查
    獲者，因員警主觀上並無買受之真意，事實上並無買賣之意
    思合致，然被告原具有販賣之故意，且已著手於販賣行為，
    仍應視各該法律有無處罰之規定而論以未遂犯。查被告供稱
    ：扣案之仿冒商標商品，係伊於路邊逛街時看到喜歡就買，
    有用一陣子，後來沒有用到，就用二手方式販賣等語明確（
    見本院卷第30頁），復查無任何證據證明被告係基於營利意
    圖而販入上開仿冒商標商品，足認被告之供詞非虛，應堪採
    信。又本案扣案之仿冒商標商品，係員警執行網路巡邏勤務
    期間，瀏覽被告所刊登之拍賣訊息後，認其涉有違反商標法
    之犯罪嫌疑，乃以誘捕偵查之方式佯裝購買而查獲，有偵查
    報告（見100 年度偵字第1266號卷第3 頁）附卷可參，則員
    警自始既無買受之真意，被告之行為應僅屬販賣未遂階段，
    然商標法第82條關於販賣仿冒商標商品之罰則並未處罰未遂
    犯，是本件自應僅就被告意圖販賣而陳列仿冒商標商品之行
    為予以論處。準此，被告如本判決事實欄之所為，係犯商標
    法第82條之明知為未得商標權人同意，於同一商品，使用相
    同之註冊商標商品而意圖販賣而陳列罪。
五、原審以被告罪證明確，予以論罪科刑，固非無見。惟同前所
    述，本案尚無證據證明被告係基於營利意圖而販入扣案之仿
    冒商標商品，且員警係以實施誘捕偵查之方式查獲本案，並
    無購買之真意，故被告之販賣行為尚屬未遂，然商標法第82
    條並無販賣未遂犯之處罰，是本案應論以意圖販賣而陳列仿
    冒商標商品罪。原審判決未斟酌及此，核其法律見解實有可
    議之處，是檢察官上訴意旨執此指摘原審判決未洽，為有理
    由，自應由本院予以撤銷改判。爰審酌被告前曾於99年1 月
    6 日因涉犯商標法第82條意圖販賣而陳列仿冒商標商品罪，
    經檢察官以99年度偵字第2189號緩起訴處分在案（有臺灣苗
    栗地方法院檢察署檢察官緩起訴處分書、臺灣高等法院被告
    前案紀錄表在卷可憑），竟仍為牟求私利而再犯本件，其行
    為已侵害他人之商標專用權，破壞我國保護智慧財產權之國
    際形象，惟念及被告犯後坦承犯行，且尚未實際獲利即遭查
    獲，本案扣得之仿冒商品數量亦僅手提袋1 只，被害人之損
    害應非甚鉅等一切情狀，量處如主文第2 項所示之刑，並諭
    知易科罰金之折算標準。另扣案使用如附表所示商標圖樣之
    仿冒手提袋1 只，係被告犯商標法第82條意圖販賣而陳列之
    商品，不問屬於犯人與否，應依商標法第83條規定，併予宣
    告沒收之。
據上論斷，應依刑事訴訟法第455 條之1 第1 項、第3 項、第36
9 條第1 項前段、第364 條、第299 條第1 項前段，商標法第82
條、第83條，刑法第11條、第41條第1 項前段，判決如主文。
本案經檢察官盧明軒到庭執行職務。
中    華    民    國  100     年    10    月    18    日
            刑事第三庭審判長法  官  魏宏安
                            法  官  陳文貴
                            法  官  游欣怡
以上正本證明與原本無異。
本件不得上訴。
中    華    民    國  100     年    10    月    18    日
                            書記官  涂村宇
附錄論罪科刑法條
商標法第82條：
明知為前條商品而販賣、意圖販賣而陳列、輸出或輸入者，處1
年以下有期徒刑、拘役或科或併科新臺幣5 萬元以下罰金。
【附表】
┌──┬───────┬──────┬──────┬─────────┬──────┬────┐
│編號│商品名稱或圖樣│商標專用權人│商標註冊證號│商 標 專 用 期 限 │商標使用範圍│備    考│
├──┼───────┼──────┼──────┼─────────┼──────┼────┤
│  │              │固喜歡固喜公│  00000000  │民國104 年8 月15日│化粧袋，名片│使用左列│
│    │              │司          │            │                  │皮夾，非貴重│商標圖樣│
│    │              │            │            │                  │金屬錢包，海│之仿冒手│
│    │              │            │            │                  │灘袋，公事包│提袋1 只│
│    │              │            │            │                  │，手提箱，車│。      │
│    │              │            │            │                  │票皮夾，信用│        │
│    │              │            │            │                  │卡皮夾，旅行│        │
│    │              │            │            │                  │袋，旅行箱，│        │
│    │              │            │            │                  │護照皮夾，皮│        │
│    │              │            │            │                  │製包裝袋，手│        │
│    │              │            │            │                  │提袋，皮革製│        │
│    │              │            │            │                  │箱（盒），皮│        │
│    │              │            │            │                  │革製家具套，│        │
│    │              │            │            │                  │傘，洋傘，手│        │
│    │              │            │            │                  │杖，馬用鞍褥│        │
│    │              │            │            │                  │，馬鞍，皮製│        │
│    │              │            │            │                  │繩，皮條，皮│        │
│    │              │            │            │                  │革製成之帶（│        │
│    │              │            │            │                  │不含服飾用皮│        │
│    │              │            │            │                  │帶）。      │        │
│    │              │            │            │                  │衣服，靴鞋，│        │
│    │              │            │            │                  │襪子，冠帽，│        │
│    │              │            │            │                  │帽子，腰帶，│        │
│    │              │            │            │                  │服飾用皮帶，│        │
│    │              │            │            │                  │圍巾，頭巾，│        │
│    │              │            │            │                  │披肩，頸巾，│        │
│    │              │            │            │                  │領帶，領結，│        │
│    │              │            │            │                  │服飾用禦寒用│        │
│    │              │            │            │                  │手套        │        │
│    │              │            │            │                  │領帶，領結，│        │
│    │              │            │            │                  │服飾用禦寒用│        │
│    │              │            │            │                  │手套        │        │
└──┴───────┴──────┴──────┴─────────┴──────┴────┘